最高法院刑事判決　　　　　　　一○○年度台上字第二三五號
上　訴　人　楊宗霖
上列上訴人因違反毒品危害防制條例案件，不服台灣高等法院台
中分院中華民國九十九年十月十二日第二審判決（九十九年度上
訴字第一三六四號，起訴案號：台灣彰化地方法院檢察署九十八
年度偵字第五七四、三二六四、五二三三號），提起上訴，本院
判決如下：
    主  文
上訴駁回。
    理  由
按刑事訴訟法第三百七十七條規定，上訴於第三審法院，非以判
決違背法令為理由，不得為之。是提起第三審上訴，應以原判決
違背法令為理由，係屬法定要件。如果上訴理由書狀並未依據卷
內訴訟資料，具體指摘原判決不適用何種法則或如何適用不當，
或所指摘原判決違法情事，顯與法律規定得為第三審上訴理由之
違法情形不相適合時，均應認其上訴為違背法律上之程式，予以
駁回。本件上訴人楊宗霖上訴意旨略稱：袁振裕雖於偵查中證稱
向上訴人購買第一級毒品海洛因（下稱海洛因）及第二級毒品甲
基安非他命（下稱甲基安非他命），然袁振裕於遭警員查緝時，
經警採尿送驗結果並無毒品反應，且其於第一審已改稱係請上訴
人幫忙向「阿忠」聯絡購買毒品。原判決逕以袁振裕於偵查中之
證詞，認定上訴人有本件販賣毒品犯行，自有違背證據法則云云
。
惟查原判決依憑上訴人於警詢之自白，證人袁振裕於警詢、偵查
中、第一審之證詞，彰化縣警察局田中分局委託檢驗尿液代號與
真實姓名對照認證單、勘察採證同意書，詮昕科技股份有限公司
民國九十八年六月十二日編號00000000號濫用藥物尿液
檢驗報告、上訴人所有0000000000號行動電話螢幕內
容翻拍照片、扣押物品照片計八張、上訴人與袁振裕分別持用之
0000000000、0000000000號行動電話之雙
向通聯紀錄、通聯調閱查詢單、亞太行動電話查詢資料，扣案之
電子磅秤一台、包裝袋一大袋，台灣彰化地方法院核發之九十八
年度聲監字第三０號通訊監察書、台灣雲林地方法院檢察署九十
八年度偵字第三五七六號起訴書、台灣高等法院被告（李彰順、
楊宗霖）前案紀錄表等證據，資以認定上訴人有原判決事實欄所
記載之犯罪事實。因而維持第一審依想像競合犯規定，從一重論
處上訴人犯如原判決附表一（下稱附表一）所示販賣第一級毒品
共五罪各罪刑（均累犯，一罪處有期徒刑十年六月、四罪各處有
期徒刑十二年），併為從刑之諭知之判決，駁回上訴人在第二審
之上訴，已詳述其所依憑之證據及認定之理由。對於上訴人辯稱
：不曾於附表一編號二至四所示時間販賣袁振裕海洛因及甲基安
非他命云云，經綜合調查證據之結果，認係卸責之詞，不足採信
，已在判決內詳予指駁，並說明其證據取捨及判斷之理由。且敘
明：上訴人於九十八年一月十日警詢坦承確有於九十七年五、六
月間某日某時，以電話與袁振裕持用之0000000000號
行動電話聯繫後，在袁振裕位於雲林縣古坑鄉住處附近，同時販
賣、交付各新台幣（下同）二千元之海洛因、甲基安非他命予袁
振裕一次，並向袁振裕收取價金計四千元；及在上開時間以外之
九十七年五月初某日起迄同年十二月初某日止，再撥打袁振裕上
開行動電話聯繫後，亦在相同處所，同時販賣、交付各二千元之
海洛因、甲基安非他命予袁振裕四次，每次向袁振裕收取價金計
四千元等情，證人袁振裕於警詢、偵查中亦均證稱：經由綽號「
小五」之人介紹認識上訴人，知道上訴人有賣海洛因、甲基安非
他命。從九十七年五月初起，在古坑鄉住處附近，先後向上訴人
購買甲基安非他命及海洛因各二千元共五次，最後一次是在九十
七年十二月初等語；及至第一審仍證稱：經由綽號「小武」之人
告知需要毒品時，可以找上訴人幫忙，所以在九十七年五月找上
訴人購買毒品云云。而上訴人於第一審準備程序自承上開警詢自
白係出於自由意志下陳述，所述內容復與袁振裕於警詢、偵查中
證述情節相符。另袁振裕就向上訴人購買海洛因及甲基安非他命
之時間、地點、金額等主要毒品交易情節，於警詢、偵查中所述
一致，且袁振裕與上訴人素無怨隙，當無誣陷上訴人之必要。參
以上訴人於第一審亦不否認於九十七年五月初至同年十二月初某
日止，曾五次為袁振裕購買海洛因、甲基安非他命而與袁振裕聯
繫、碰面等情觀之，足認上訴人上開自白及袁振裕警詢、偵查中
指證彼此買賣海洛因、甲基安非他命之事，應屬實情。雖袁振裕
於第一審審理時改稱：海洛因及甲基安非他命均係向綽號「阿忠
」或「眼鏡」之人購買，僅係請上訴人代為聯繫「阿忠」購買毒
品，並由上訴人搭載前往交易，警局係將與阿忠買賣毒品之事指
為向上訴人購買云云，然與其於警詢、偵查中指證不符，亦與上
訴人自始於警詢、偵查中、第一審及原審坦承曾於九十七年五、
六月間販賣二千元甲基安非他命一次予袁振裕不合，已難採信。
且倘上訴人確僅係幫袁振裕代為聯繫「阿忠」購買毒品，上訴人
於警詢、偵查中及至第一審袁振裕翻異前詞前，竟均未提及「阿
忠」之人，殊與常情有違。顯見袁振裕此部分所稱，應係迴護上
訴人之詞，不足採信。又袁振裕經警於九十八年六月一日中午十
二時三十八分許採尿送驗結果，係呈安非他命類、鴉片海洛因代
謝物陰性反應，固有詮昕科技股份有限公司九十八年六月十二日
編號00000000號濫用藥物尿液檢驗報告在卷可佐。然袁
振裕於第一審明確證稱：因為警察曾經去我太太教書的學校找我
，沒有找到，我怕對我太太造成麻煩，所以我才自己去找警察說
明，那時候我有施用甲基安非他命，特別過了幾天才去警局說明
，以免被檢驗出施用毒品反應云云；且袁振裕接受驗尿與本件向
上訴人購買海洛因及甲基安非他命之時間，相隔已有半年以上，
自無從以其尿液檢驗結果呈毒品陰性反應，而為有利上訴人之認
定。另就公訴意旨以：上訴人基於意圖營利販賣海洛因、甲基安
非他命之集合犯意，於九十七年間起即陸續在台中市南屯區某汽
車旅館外之某處，向綽號阿和之李彰順販入不詳數量之海洛因及
甲基安非他命後，伺機販售，並以其持用之000000000
0、0000000000、0000000000、0000
000000號等行動電話作為對外聯絡販賣毒品之工具，而在
原判決附表三所示之時、地，販賣海洛因予林四維，因認上訴人
此部分亦涉有毒品危害防制條例第十條第一項販賣第一級毒品罪
嫌、同條例第十條第二項販賣第二級毒品罪嫌，經綜合調查證據
之結果，認該等部分犯罪尚屬不能證明，以公訴意旨認該部分與
上開論罪科刑部分，有集合犯實質上一罪關係，而不另為無罪之
諭知，亦在判決內加以說明。原判決所為論述，核與卷證資料相
符，從形式上觀察，並無足以影響判決結果之違背法令之情形。
按認事採證、證據之取捨及證據證明力之判斷，俱屬事實審法院
之職權，苟無違背證據法則，自不能指為違法。又證人供述之證
據前後縱有差異，事實審法院依憑證人前後之供述證據，斟酌其
他證據，本於經驗法則與論理法則，取其認為真實之一部，作為
判斷之證據，自屬合法。本件原審綜合上訴人於警詢之自白、證
人袁振裕之證詞，認定上訴人有本件之犯罪事實。對於上訴人否
認犯罪所持之辯解，認不足採；就證人袁振裕於警詢、偵查中指
證向上訴人購買海洛因及甲基安非他命，及至第一審改稱：係請
上訴人幫忙與「阿忠」聯繫購買毒品云云，認以警詢、偵查中指
證為可信，已分別在判決內詳述其認事採證、證據取捨及判斷之
理由，核與證據法則並無違背，為其職權之適法行使，自不能指
為違法。上訴意旨既未依憑卷證資料，就原判決如何違背法令為
具體指摘，並就原審採證認事職權之適法行使，及原判決已經說
明事項，任意指摘為違法，核與法律規定得為第三審上訴理由之
違法情形，不相適合，應認其上訴違背法律上之程式，予以駁回
。
據上論結，應依刑事訴訟法第三百九十五條前段，判決如主文。
中    華    民    國  一○○  年    一    月   十三   日
                      最高法院刑事第十庭
                          審判長法官  黃  一  鑫  
                                法官  張  春  福  
                                法官  林  勤  純  
                                法官  陳  國  文  
                                法官  宋  明  中  
本件正本證明與原本無異
                                      書  記  官  
中    華    民    國  一○○  年    一    月   十九   日
                                                      K